ru_rules
// ****************************************************************************
// *   Copyright (C) 2007 to 2013 by Jonathan Duddington					*
// *   email: jonsd@users.sourceforge.net									*
// *   Copyright (C) 2018 Reece H. Dunn									*
// *   Copyright (C) 2022 by Kirill Kolov									*
// *   email: kirillkolovi@gmail.com										*
// *																	*
// *																	*
// *   This program is free software; you can redistribute it and/or modify		*
// *   it under the terms of the GNU General Public License as published by	*
// *   the Free Software Foundation; either version 3 of the License, or			*
// *   (at your option) any later version.									*
// *																	*
// *   This program is distributed in the hope that it will be useful,				*
// *   but WITHOUT ANY WARRANTY; without even the implied warranty of	*
// *   MERCHANTABILITY or FITNESS FOR A PARTICULAR PURPOSE.  See the	*
// *   GNU General Public License for more details.							*
// *																	*
// *   You should have received a copy of the GNU General Public License		*
// *   along with this program; if not, see:									*
// *               <http://www.gnu.org/licenses/>.								*
// ***************************************************************************/

// Russian translation rules
// This file is UTF8 encoded

// Special characters:
// A  vowel:                    а е ё и о у ы э ю я ә ө ұ ү і
// B  soft consonant:           ь й ч щ
// C  any consonant:            б в г д ж з й к л м н п р с т ф х ц ч ш щ ъ ь қ ң һ
// F  consonant, not hard:      б в г д з й к л м н п р с т ф х ч щ ь
// G  voiced:                   б в г д ж з
// H  hard consonant:           ъ ж ц ш
// Y  iotated vowel, softsign:  ь и ю я е ё

// Conditional rules

.group а
	а		V
	ч) а		a
	щ) а		a
	B) а (_	V
	_) а		a
//	а (_		a

        а́		'a
	B) а ((́	''V

	сож) а (ле	y


.group б
        б       b
        бб      b
// --- 1. Оглушение (до [п] и [п']) ---

// Оглушение в конце слова (сначала условное правило, потом общее)
        б (_    p      // Стандартное оглушение: зуб -> [зуп]

// Оглушение и смягчение в конце слова перед Ь
        б (ь_   p;     // голубь -> [голуп']

// Оглушение перед глухими согласными (исправлено)
        б (к		p      // юбка
        б (п		p      // обтекать
        б (с		p      // рабство
        б (т		p      // пробка-то
        б (ф		p      // обхват
        б (х		p      // обхват
        б (ц		p      // рубцы
        б (ч		p      // каблучок
        б (ш		p      // ошибка
        б (щ		p      // общий

// --- 2. Смягчение и ассимиляция по мягкости (до [б']) ---

        б (Y		b;     // Базовое смягчение (белый, любить)
        бб (Y	b;     // Ассимиляция (рябь бы)

	а) бе (лла	bE
	к) бе (й		bE

.group в
	в       v
// --- 1. Исключения (непроизносимый 'в') ---

	здра) в (ств		// здравствуй -> [здраствуй]
	чу) в (ств		// чувство -> [чуство]


// --- 2. Оглушение (до [ф] и [ф']) ---

// Оглушение в конце слова
        в (_		f      // Стандартное оглушение: кров -> [кроф]

// Оглушение и смягчение в конце слова перед Ь
        в (ь_	f;     // кровь -> [кроф']

// Оглушение перед глухими согласными (исправлено)
        в (к		f      // вкус
        в (п		f      // вперёд
        в (с		f      // все
        в (т		f      // вторник
        в (ф    		//эвфемизм
        в (х		f      // вход
        в (ц		f      // вцепиться 
        в (ч		f      // вчера
        в (ш		f      // написавший
        в (щ		f      // вщемиться 

// --- 3. Смягчение и ассимиляция по мягкости (до [в']) ---
        в (Y    v;     // Базовое смягчение (пять, вьюга)
        в (вY   v;     // Ассимиляция перед мягким [в'] (ввиду)

	ве (йп		vE

.group г
	г		g
	г (Y		g;
	гг (Y		g;	 // триггер, суггестивный, багги
// --- 1. Ассимиляция и оглушение ---

// Спирантизация: [г] -> [х] перед [к] и [ч] (лёгкий, легче)
	г (к		x
	г (ч		x

// Оглушение в конце слова: [г] -> [к] (враг)
	г (_		k

// Оглушение перед глухими согласными: [г] -> [к] (когти, миг)
        г (п		k
        г (с		k
        г (т		k
        г (ф		k
        г (ш		k

// --- 2. Правило для окончаний -ОГО / -ЕГО -> [в] ---

	о) г (о_		v  // Для окончаний -ого (красного)
	е) г (о_		v  // Для окончаний -его (синего)
	_се) г (о_		v  // Частный случай "сего"
	_то) г (о_		v  // Частный случай "того"

	г (ося_		v  // трудящегося, пытавшегося

	_се) го (дня	v'o  

	е) г (о́_ 	v	// Для окончаний -его (всего, ничего, твоего)
	о́) г (о_	v	// Для окончаний -ого (жилого, святого)


// --- 3. Исключения из правила [г -> в] (где "г" читается как [g]) ---

// Наречия
	_мно) г (о_		g
	_доро) г (о_		g
	_убо) г (о_		g
	_настро) г (о_	g
	_недоро) г (о_	g
	_занедоро) г (о_   g
	_немно) г (о_		g
	_намно) г (о_		g
	_ненамно) г (о_	g
	_премно) г (о_	g
	_стро) г (о_		g

// Заимствованные и сокращенные слова
	_ле) г (о_   g  // лего (lego)
	_ло) г (о_   g  // лого (логотип)

.group д
	д		d
	дд		d^
	д (Y		d;
	дд (Y	d;^

// --- 1. Особые исключения ---
// 1.1 Непроизносимый 'д'
        з) д (н		// поздний, праздник
        р) д (ц		// сердце
        _бан) д (жо_	// банджо

// 1.2 Твёрдый [дэ] в заимствованиях
	ап) де			d'E
	а) де (кват		dE	// адекватный
        мо) де (л			dE	// модель
	само) де (л		d;e	// исключение для мо) де (л
        ко) де (к			dE	// кодекс, кодек
        коллай) де (р		dE
        мо) де (м		dE	// модем
        мо) де (рн		dE
        ше) де (вр		dE	// шедевр
        де (тек			dE
	а) де (п			dE
	орхи) де			dE
	се) де (с			dE
	бор) де			dE
	иа) де (м			dE
	сихо) де			dE


// --- 2. Специальные сочетания ---
// 2.1 Сочетание 'д+с/ц' -> [ц]
        дс		ts^	// городской, детсад
        д (сA	t 
        дц		ts^	// двадцать
        дч		tS^	// подчеркнуть

// --- 3. Оглушение (до [т] и [т']) ---
// Оглушение в конце слова
        д (_		t      // год, сад

// Оглушение и смягчение в конце слова перед Ь
        д (ь_	t;     // тетрадь

// Оглушение перед глухими согласными
        д (к		t	// лодка
        д (п		t	// подпол
        дт		t^	// подталкивать
        дт (Y	t;^	// подтянуть
        д (ф		t	// подфамильярничать
        д (х		t	// подход
        д (ш		t	// подшить
        д (щ		t	// подщипать

// --- 4. Смягчение и ассимиляция по мягкости (до [д']) ---


 //       д (дY	d;     // подделка

.group е
        е          e
// --- 1. Эфикация ---
	ри) е (лтор	E // риелтор
	о) е (кт		E
	о) е (кц		E

	ш) е (девр	y
	съ) е (мк		j'8


// --- 2. Йотация 'е' ---

// 2.1 'е' в конце слова после гласной
//	A) е (_      je#     // другое, синее, знание

	A) е́	(_	j'e
	A(́) е (_	je#

// 2.2 'е' в остальных позициях для йотации
        _) е		je    // ель, енот
        A) е		je     // поел, знает (не в конце слова)
        ъ) е		je     // съезд, объедки
        ь) е		je     // пьеса, вьет

	_) е́		j'e      // е + U+0301 = е́
	ъ) е́ 		j'e
	ь) е́ 		j'e
	A) е́		j'e
	C) е́		'e
	A(́) е	je


.group ж
        ж		Z
	жж		Z^
        ж (_		S
	ж (к		S
        ж (п		S
        ж (с		S
        ж (т		S
	ж (ц		S
        ж (ф	S
        ж (х		S
        жч		S;
	жь (_	S
	_) же (стк	Z'o
	_) же ((́стк	Z'o

.group з
        з		z
        зз		z^
        з (Y		z;

        зж		Z^
        зч		S;
        зш		S^

        з (_		s
        з (ь_		s;
        з (зY	z;
        з (дY	z;
        з (днY	z;	//праздничный
        з (нB	z;
        з (нY	z;
        з (кY	s
        з (пY	s
        з (сY	s;
        з (тY	s;
        з (ф		s
        з (хY	s
        з (щ		s

        би) зне (с	znE   // бизнес, в Н конфл. правил
	д) зе (н		zE 
	эк) зе		zE 

.group и
	и       i

// --- 1.  'и' после твёрдых [ж, ш, ц] -> [ы] ---
        H) и (+	y	// жизнь, шина, цирк

// --- 2. Позиционные варианты (для нейотированного [И]) ---
        _) и      I      // их, имя
 //       и (_      I2      // они, колки

// --- 3. Фамилии ---
	шв) и (ли	'I

	ферр) и (т	'i
	п) и (рсинг	'i

	H) и ((́		'y  
	и́			'i

.group й
        й       j
        _пожалу) й (ста_             // silent й

.group к
        к		k
	кк		k
	к (Y		k;
	кк (Y	k;
        к (б		g
        к (г		g
        к (д		g
        к (ж		g
        к (з		g

.group л
        л		L
        лл		L

// --- 1. Особые исключения (твёрдый 'л' перед 'е') ---
	б) ле (нд		LE
        _дисп) ле	LE     // дисплей -> [лэ]
	косп) ле		LE
        п) ле (ер		LE
	п) ле (й		LE
	_с) ле (нг		LE
	ф) ле (ш		LE



// --- 2. Правила смягчения (л -> л') ---
        лл (Y+	l^     // Ассимиляция по мягкости перед другим мягким 'л' (аллея)
        л (Y+	l;     // Общее правило смягчения перед [я,ю,е,ё,и,ь] (лес, лить, люк)

	ьк) ло		l;8

.group м
	м		m
	мм		m^	// сумма
	м (Y		m;
	мм (Y	m;^	// симметрия

	_) ме (йн			mE
	_супер) ме (н		mE
	_ани) ме			m'E
	ме (йкер			mE
	ре) ме (йк		mE
	майоне (з		mVjin'E
	мене (дж		m'EnE#
	мессе (ндж		m'EsE
	знес) ме			m'E
	шоу) ме			m'E



.group н
	н		n
	нн		n^	// ванна, длинный
        н (Y		n;     // няня, конь, нет
	нн (Y	n;^	// осенний

	н (дY	n;
	н (тY	n;
	н (ч		n;
	н (щ		n;
 
// --- 1. Особые исключения (твёрдый [нЭ] в заимствованиях) ---
	_па) не (л		nE
        _клар) не (т		nE	// кларнет, кларнетист
        интер) не (т		nE	// интернет
        не (рг			nE	// энергия
	тон) не (л		nE
	ки) не (з			n'E
	не (рц			nE
	фо) не (м		nE
	//перенос правил для устранения конфилкта  с правилом смягчения n
	у) нде (р			ndE
	и) нте (нс		ntE
        при) нте (р		ntE	// принтер
	си) нте (т		ntE
        _а) нте (нн		ntE	// антенна
        _ко) нте (н		ntE	// контент
        и) нте (рC		ntE	// интернет, интерфейс, интервал
        и) нте (ра		ntE	// интерактив
	и) нте (нц		ntE
        си) нте (з		ntE	// синтез
	па) нте			ntE
	па) нте (л		n;t;e
	га) нте			ntE
	_и) нте (гр		ntE	// интеграл, интеграция
	_се) нте (нц		nt'E
	_те) нде (нц		ndE
        нде (кс			ndE	// индекс, яндекс
        нде (м			ndE	// тандем, пандемия
	нде (р			ndE	// тендер, бленда, бандероль

        ндс			ns 	// шотландский

.group о
        о		o
        ь) о		j8
	о́		'o

	_п) о (стм	o#
	_п) о (рн		o#
	_к) о (нтрC	o#
	_ф) о (топ	o#


.group п
        п		p
	пп		p	// аппарат, группа, грипп
	п (Y		p;
	пп (Y	p;	// аппетит

        п (г		b	// апгрейд
        п (д		b	// крепдешин

.group р
	р		r
	рр		r
	р (Y		r;
	рр (Y	r;

	ипе) р (р	r	// гипер+р
	онт) р (р	r	// контр

// 1 Твёрдый [рэ]
	_) ре (ле_	rE
	_) ре (лей	rE
	_) ре (пер	rE
	_) ре (перт	r;e
	_т) ре (к		rE
	дт) ре (к		rE
	_т) ре (кл	r;e	// треклятый
	б) ре (йк		rE
	б) ре (нд		rE	// бренд
	ф) ре (нд	rE
	сп) ре (й		rE
	ст) ре (сс		rE	// стресс 
	т) ре (нд		rE	// тренд
	т) ре (й		rE
	т) ре (йш	re
	эксп) ре (сс	rE
	ту) ре (л		rE
	ре (стл		rE
	д) ре (д		rE
	и) ре (сс		r'E
	ре (йд		rE
	е) ре (йд		r;e
	ре (йм		rE
	_э) ре		rE


.group с
	с		s
	сс		s^	// касса
	с (Y		s;	// село
	сс (Y	s;^	// Россия, сессия
	сс (ни	s;	

//	с (б		z
	с (г		z
	с (дB	z;
	с (дY	z;
//	с (д		z
//	с (зY	z;
	с (з		z
	_) с (нY	s
	с (нY	s;
//	с (нь	s;
        с (сY	s;
        с (тY	s;
	сж		Z^	// сжечь, сжиться
        сч		S;	// счатье
        сш		S^	//сшить, высший
//	с (щ		s;s;
	сь (G	z;	// просьба	
	_а) ссе (м	s^'E
	_) се (нсор	s'E	// сенсор...
        _) се (кс		s'E
        _) се (сси		sE
	_ре) се (п	s'E	
	ата) се		s'E	//датасет
	ра) ссч		S;
	ра) сщ (е		S;S;
	се (мпл		sE
	ст) се		s'E	// бестселлер
	стс	(к		s^	// монархистский
	тра) се (н 	s'E
	шос) се (_	sE	// шоссе
	э) ссе (н		s^'E
	сте (йк		stE 	// стейк 
	сте (нд		stE
	лоб) сте (р	stE
	э) сте (т		stE
	ми) сте (р	stE

.group т
        т	t
	тт	t^	// шарлотта, отталкивать
	т (Y		t; 
	тт (Y	t;^	//оттенок, спагетти

	и) тте	t^E	// эмиттер
	и) тт (ех	t;^
	тте (д	t^E	// коттедж

// --- 1. Особые исключения ---
// 1.1 Непроизносимый 'т'
        с) т (н	// местный, честный
        с) т (л	// счастливый
	лас)т(м	// пластмасса
